臺灣高等法院刑事判決　　　　　　　　　　　　　九十三年度上易字第一六九二號
　　上　訴　人
　　即　被　告　甲○○
右上訴人因傷害等案件，不服臺灣板橋地方法院九十二年度易字第九七七號，中華民
國九十三年八月十一日第一審判決（起訴案號：臺灣板橋地方法院檢察署九十一年度
偵字第八四六三號），提起上訴，本院判決如左：
    主  文
原判決撤銷。
甲○○傷害人之身體，處有期徒刑月，如易科罰金，以佰元折算壹日。
    事  實
一、甲○○前係王德孝（已於民國八十九年八月三日死亡）之夫，二人間具有家庭暴
    力防治法第三條第一款所定之家庭成員關係，彼此因感情不睦而分居。甲○○於
    八十九年五月十九日九時十分許，以其子李桀諾在台北國泰醫院住院為由，前往
    台北縣板橋市○○街二十三巷內王德孝停車處，要找王德孝一同去探望兒子，適
    見王德孝開車門進入車內，即上前強行將車門拉住不讓王德孝關車門，逼令王德
    孝與其同往。王德孝為求脫身，乃虛諉應允，並偽稱其因出門忘記攜帶汽車鑰匙
    及住家大門鑰匙，需至附近之致理商專電話亭撥打電話請鄰居幫忙開門，甲○○
    信以為真，二人因而偕同前往打電話。同日九時十五分許，王德孝在打完公共電
    話後，趁甲○○不注意之際，即逃入板橋市○○路○段三百十一號國軍福利品供
    應中心（以下簡稱福利中心）櫃檯處呼救，甲○○隨後追至，基於傷害人身體之
    犯意，在該福利中心內徒手抓住王德孝頭髮以其頭撞擊櫃檯，致王德孝受有前額
    血腫二×二分分、臉頰擦傷二×一公分、手肘擦傷二×二公分、手腕擦傷四×三
    公分、前胸瘀傷、擦傷十二×三公分等傷害，經該福利中心專櫃人員張瑞美打電
    話報警查獲，致甲○○以此方式強脅王德孝行無義務之事而不遂。
二、案經被害人王德孝訴由臺北縣政府警察局海山分局報請臺灣板橋地方法院檢察署
    檢察官偵查起訴。
    理  由
一、上訴人即被告甲○○否認有何強制及傷害告訴人王德孝之犯行，辯稱：伊在上址
    巷內單純只是與告訴人夫妻吵架，如果伊要對告訴人不利，則經過附近之路人應
    會出面制止，告訴人即不可能與伊平安地從停車處走到福利中心，告訴人有同意
    去看小孩，伊並未強迫她；及在上開福利中心內因拉扯，是王德孝自己碰撞櫃檯
    受傷云云。
二、經查：
（一）上訴人供認確有於前揭時地拉住告訴人之車門，並叫告訴人跟其到國泰醫院去
      看小孩李桀諾，實則其小孩李桀諾係在新店家中等事實不諱（見偵查第一００
      六六號卷第八頁正反面），上訴人雖以告訴人有同意去醫院看小孩，伊並未強
      迫告訴人云云置辯。然查，上訴人之小孩並未在醫院，此據上訴人自承在卷，
      則上訴人以此理由訛騙分居中之告訴人，其動機即有可議。又上訴人如何趁告
      訴人開車門進入車內之際，即上前強行將車門拉住不讓其關車門，以此逼令告
      訴人與伊同至國泰醫院。告訴人為求脫身，乃虛予應允，並偽稱其出門忘記攜
      帶鑰匙，要到附近之致理商專電話亭撥打電話請鄰居幫忙開門，乃趁上訴人不
      注意之際，即逃入福利中心求救等情，並據告訴人生前於警詢及檢察官偵查中
      供述甚詳（見同上偵查卷第五頁正反面、第四十五頁）。告訴人如何匆促逃入
      福利中心呼喊救命，亦經證人即福利中心專櫃人員張瑞美結證屬實（見原審卷
      第三十七頁）。則依上訴人、告訴人及證人張瑞美所供證之情狀，上訴人既係
      以其與告訴人所己出之兒子李桀諾住院為由，要求告訴人一同前往醫院探視，
      倘告訴人確有同意與上訴人前往之意，衡情應無謊稱其未帶鑰匙，並以撥打電
      話請鄰居幫忙開門為由而趁機逃入福利中心求救之理，再參酌上訴人訛騙其子
      人見其開車門進入車內之際，即上前強行將車門拉住不讓其關車門，以此逼令
      告訴人行無義務之事，應屬有據（嗣因逃入福利中心求救，因而不遂）。
（二）又上訴人在福利中心內，如何抓住告訴人頭髮以其頭撞擊櫃檯，受有如事實欄
      所載之傷勢等情，除據告訴人指訴綦詳，並經目擊證人即福利中心專櫃人員張
      瑞美結證明確（見同上偵查卷第十頁、原審卷第三十七頁），且有臺北縣立板
      橋醫院於八十九年五月十九日出具之驗傷診斷書二紙附卷可稽（見同上偵查卷
      第十六頁以下）。上訴人徒空否認有傷害犯行，並以係告訴人自行碰撞櫃檯受
      傷云云為辯，應不足採信。
（三）上訴人在原審雖聲請傳喚當時在巷內幼稚園處在場目擊之鄰人到庭作證以佐其
      說，惟上訴人並未陳報證人之姓名地址以供傳喚，而經臺北縣政府警察局海山
      分局新海派出所警員實地查訪結果，則查無目擊本案發生經過者，有該分局函
      覆原審之九十二年十一月十一日海警刑字第０九二００三六九三四號函、九十
      三年四月二十二日海警刑字第０九三０００六三三七號函各一份在卷可考，依
      此自無從傳喚其所指證人作證。而衡諸現今社會現況，目擊他人有不法行為，
      而基於自身安全考量而未予上前制止者，所在多有，此由上訴人自承有人曾目
      擊其與告訴人拉扯，但並未上前制止，即可見端倪，自不得僅以案發彼時附近
      鄰人未上前制止乙節，即為其未為前開妨害自由犯行之有利認定。另上訴人聲
      請再訊問證人張瑞美及調閱福利中心錄影帶，因上訴人傷害之事證已明，核無
      再作無益調查之必要，附此敘明。綜上各節，本案事證已臻明確，上訴人犯行
      ，洵堪認定。
三、核上訴人所為，係犯刑法第三百零四條第二項、第一項之強制未遂罪及同法第二
    百七十七第一項之傷害罪。公訴人就所犯強制犯行部分，認係犯「刑法第三百零
    四條之罪」，自有未洽。所犯上開二罪，有方法結果之牽連關係，依刑法第五十
    五條規定從一重之傷害罪處斷。原審據以論科，雖非無見。然查，原判決既認定
    上訴人並未持刀恐嚇告訴人，復謂上訴人「並對王德孝恐嚇稱：若不同時前往，
    將殺了妳等語」，已有不合。又論處上訴人強制既遂罪刑，並與傷害罪刑分論併
    罰，同有未當。上訴意旨仍執前詞，否認犯罪，固無足取。惟原判決既有可議，
    即屬無可維持，應予撤銷改判。爰審酌上訴人前曾有毀損前科，經法院判處拘役
    三十日，有本院被告全國前案紀錄表可稽，其受有大專教育智識非淺，與告訴人
    係夫妻關係，對於家庭糾紛不思以理性方式溝通而犯本案犯行，其犯罪手段對告
    訴人身體、精神、自由之損害程度，暨犯罪後之態度等一切情狀，量處如主文第
    二項所示之刑，並諭知易科罰金之折算標準。
四、公訴人依告訴人之指訴，另起訴上訴人「並持刀脅迫王德孝共同前往探望，並稱
    ：若不同時前往，將殺了妳等語，：。」等情。卷查，上訴人始終否認有持刀恐
    嚇告訴人之情事。依證人張瑞美證述之情節可知，上訴人進入福利中心後係徒手
    毆打告訴人，並未見其有手持刀械之情形。又證人即到場處理警員鄭添福證稱：
    據報有人打架後，趕到福利中心處理，看見上訴人在櫃檯外，告訴人在櫃台裡面
    ，上訴人看到警員到場即往外跑，伊與另一名警員從後尾隨追上訴人，看見上訴
    人將一包東西往車下丟，制伏上訴人後，帶同上訴人將該包東西起出，打開發現
    是一把香蕉刀，該把香蕉刀是以報紙包著，和其他東西一起放在包包裡面等語（
    見原審卷第一一二、一一三頁），再參酌告訴人所述，上訴人係自停車處即一路
    尾隨其進入福利中心，依此則上訴人應無時間將該刀子先以報紙收拾包妥後再放
    入背包內。況且，告訴人於偵查中提供之八十九年五月二十三日電話錄音譯文即
    明白記載，告訴人曾在電話中對上訴人表示：「你一天到晚把我的頭及身體去撞
    牆壁，你並不是一個真正的先生，因你要謀害我，『那天警察把兇器起出我才知
    道你如此可怕』，我不可能再與你生活」「那天在車內你騙我小孩車禍重傷在國
    泰醫院急救硬要開我的車去，：：」等語（見同上偵查卷第五十一頁），足徵上
    訴人並未有將刀子取出並口出恐嚇之情詞。因依公訴意旨足認此與起訴判罪之強
    制犯行間，有裁判上一罪關係，不另為無罪之諭知。
五、至上訴人雖認為其前所犯殺人案件，經本院院九十二年度上重更（二）字第二十
    四號判處有期徒刑十五年，褫奪公權十年，並經最高法院九十二年台上字第五０
    二一號駁回上訴確定（下稱上開案件），與本案為同一事實，就本案部分應諭知
    免訴判決。然查，上開案件，係對上訴人於八十九年八月四日持水果刀殺害告訴
    人犯行，認其所為係犯刑法第二百七十一條第一項之殺人罪，其犯罪構成要件與
    本案其所犯之妨害自由及傷害犯行之犯罪構成要件並不相同，且二者犯罪時間相
    隔二個多月，難認有何裁判上一罪之連續犯或牽連犯關係，上訴人所為本案犯行
    並非上開案件判決效力所及，併此敘明。
據上論斷，應依刑事訴訟法第三百六十九條第一項前段、第三百六十四條、第二百九
十九條第一項前段，刑法第二百七十七條第一項、第三百零四條第二項、第一項、第
五十五條、第四十一條第一項，罰金罰鍰提高標準條例第一條前段、第二條，判決如
主文。
本案經檢察官呂丁旺到庭執行職務。
中　　　華　　　民　　　國　　九十三　　年　　　十　　　月　　二十九　　日
                              臺灣高等法院刑事第十庭
                                  審判長法  官  溫　耀　源
                                        法  官  周  政  達
                                        法  官  吳      燦
右正本證明與原本無異。
不得上訴。
          　　　　　　　　　　　　　　　書記官  陳　靜　姿
中　　　華　　　民　　　國　　九十三　　年　　　十　　　月　　二十九　　日
附錄：本案論罪科刑法條全文
刑法第二百七十七條第一項
傷害人之身體或健康者，處三年以下有期徒刑、拘役或一千元以下罰金。
